【裁判字號】    89,簡上,39
【裁判日期】    891018
【裁判案由】    侵權行為損害賠償
【裁判全文】
臺灣屏東地方法院民事判決     八十九年度簡上字第三九號
    上  訴  人  乙○○○
    訴訟代理人  張瓊文律師
    被 上訴 人  甲○○      .
右當事人間請求侵權行為損害賠償事件，上訴人對於中華民國八十九年二月二日本院
屏東簡易庭八十八年度屏簡字第五六八號第一審判決提上訴，本院判決如左：
    主      文
原判決關於駁回上訴人後開第二項之訴部分，並訴訟費用之裁判廢棄。
被上訴人應再給付上訴人新台幣肆拾萬貳仟伍佰肆拾肆元，及自民國八十八年十一月
十八日起至清償日止，按週年利率百分之五計算之利息。
其餘上訴駁回。
第一、二審訴訟費用由被上訴人負擔百分之九十七，餘由上訴人負擔。
    事      實
甲、上訴人方面：
一、聲明：求為判決如（一）原判決不利於上訴人之部分廢棄。（二）被上訴人應再
    給付上訴人新台幣（下同）四十一萬四千五百二十二元，及自起訴狀繕本送達翌
    日（即八十八年十一月十八日）起至清償日止按週年利率百分之五計算之利息。
二、陳述：除與原審判決所載相同者茲予引用外，補稱：
（一）上訴人遭被告持球棒重擊頭部及四肢，致受有頭部外傷合併腦挫傷、左側面神
      經痲痺、左側聽力受損、牙齒斷裂、右手腕及左大腿挫傷等傷害，經多方延醫
      仍無法復原，迄今仍遺有聽力喪失、行動不便及顏面神經痲痺以及頭部不時隱
      隱作痛之症狀，主治醫師認需進行長期門診治療，原審判決認上訴人之傷勢僅
      需一個半月即可痊癒云云，顯與事實不符，則原審判決駁回上訴人所請求自八
      十七年十月十六日以後之醫療費用，為無理由。
（二）按被保險人因加入健康保險所得保險金，乃其所給付保險費之對價，而保險人
      給付保險金之目的非在填補可歸責於加害人之損害，此與加害人之侵權行為無
      關，依保險法第一百三十條及第一百三十五條準用同法第一百零三條規定，保
      險人無代位權，是原審駁回上訴人所請求醫療費用中業經中央健康保險局給付
      部分，顯無理由。
（三）上訴人遭被告持球棒重擊頭部及四肢而嚴重受創，迄今身體各部分仍留下嚴重
      後遺症，上訴人之心理自因此痛苦莫名，原審就上訴人請求精神慰撫金二十六
      萬一千六百二十八元僅判命被上訴人給付五萬元，自有違失。
（四）上訴人之機車同時遭被上訴人持球棒重擊時，該機車雖未倒地，然除後車燈破
      損外，機車側蓋、護片等亦受波及而需更換，原審就上訴人請求機車毀損部分
      僅判命被上訴人賠償後車燈部分六百五十元，自有違誤。
三、證據：除援用原審之證據方法外，補提照片十四件、診斷證明書十九件、醫療費
    用收據一百五十五件、統一發票一件、本院刑事判決一件，並請求訊問證人于克
    仁。
乙、被上訴人方面：
一、聲明：求為判決駁回上訴，第二審訴訟費用由上訴人負擔。
二、陳述：除與原審判決所載相同者茲予引用外，補稱：
（一）伊打擊該機車後車燈時，該機車並未倒地，是該機車之左護片與鋁把應未毀損
      。
（二）對上訴人所提醫療費用收據不爭執，就上訴人所支出醫療費用伊願意負責，然
      上訴人所主張牙齒治療費用乃伊於八十七年一月間毆打上訴人所致，與本件無
      涉。
三、證據：援用原審之證據方法。
    理      由
一、本件上訴人起訴主張其遭被上訴人持球棒毆打頭部、四肢以及毀損其機車，致其
    受有頭部外傷合併腦挫傷、左側面神經痲痺、左側聽力受損、牙齒斷裂、右手腕
    及左大腿挫傷等傷害，經多方延醫仍無法復原，迄今仍有遺有聽力喪失、行動不
    便及顏面神經痲痺以及頭部不時隱隱作痛之症狀，而其機車亦因此多處毀損，主
    張依侵權行為法律關係請求被上訴人給付五十萬元，包括醫療費用二十一萬二
    千七百二十二元。因上開傷勢而長達十五日無法工作，以原告擔任水泥工日薪
    一千五百元為計算基礎，請求此十五日之工作損失共計二萬二千五百元。上訴
    人遭被告持球棒重擊頭部及四肢，迄今身體各部分仍留下嚴重後遺症，上訴人之
    心理因此自感痛苦莫名，請求精神慰撫金二十六萬一千六百二十八元。上訴人
    之機車修理費三千一百五十元等語。而被上訴人則以確實持球棒毆打上訴人及毀
    損其機車，然伊打擊該機車後車燈時，該機車並未倒地，是該機車之左護片與鋁
    把應未毀損，且上訴人所主張牙齒治療費用乃伊於八十七年一月間毆打上訴人所
    致，與本件無涉等，資為抗辯。
二、經查上訴人主張其遭被上訴人持球棒毆打頭部、四肢以及毀損其機車，致其受有
    傷害，經多方延醫仍無法復原，迄今仍有遺有聽力喪失、行動不便及顏面神經痲
    痺以及頭部不時隱隱作痛之症狀，且其機車亦因此毀損之事實，業經被上訴人提
    出與所述相符之照片、診斷證明書、統一發票及本院刑事判決為證，並為被上訴
    人所不爭執，堪信為真實，是被上訴人侵害上訴人身體、健康、及財產權乙節甚
    明，且上訴人既因被上訴人之侵權行為而受有身體上傷害及財產上損害，則被上
    訴人之侵權行為與上訴人所受前揭傷害與損害即具相當因果關係。
三、按因故意或過失不法侵害他人之權利者，負損害賠償責任；不法侵害他人之身體
    、健康、名譽、自由、信用、隱私、貞操、或不法侵害其他人格法益而情節重大
    者，被害人雖非財產上之損害，亦得請求賠償相當之金額，民法第一百八十四條
    第一項前段及第一百九十五第一項前段分別定有明文。而被上訴人侵害上訴人之
    身體、健康及財產權，致上訴人受有身體上傷害及財產上損害之事實既經認定，
    爰就上訴人主張之損害分別審酌如下：
（一）醫療費用：上訴人主張其所受傷害迄今仍有遺有聽力喪失、行動不便及顏面神
      經痲痺以及頭部不時隱隱作痛之症狀，計支出醫療費用二十一萬二千七百二十
      二元等情，業經上訴人提出醫療費用收據及診斷證明書為證，堪信為真實，又
      上訴人係因被上訴人之侵權行為而需就其牙齒進行治療，則被上訴人就此等費
      用自應負賠償責任，被上訴人辯稱上訴人所主張牙齒治療費用乃伊於八十七年
      一月間毆打上訴人所致與本件無涉云云，尚非可取。經核上開費用均屬醫療所
      需，則上訴人此部分之請求，洵屬正當，應予准許，原審認上訴人所受傷害至
      八十七年十月十六日已痊癒，而駁回上訴人此後所支出醫療費用乙節，容有未
      洽；又按全民健康保險性質上屬健康、傷害保險，除有全民健康保險法第八十
      二條規定之情形外，依保險法第一百三十條、第一百三十五條準用同法第一百
      零三條之規定，全民健康保險之保險人不得代位行使被保險人因保險事故所生
      對於第三人之請求權，要無保險法第五十三條規定適用之餘地，全民健康保險
      之被保險人非因汽車交通事故受傷害而受領全民健康保險提供之醫療給付，其
      因侵權行為所生之損害賠償請求權並不因而喪失，原審認上開醫療費用中業經
      全民健康保險局給付部分應予剔除乙節，容有未洽。
（二）工作損失：上訴人主張因上開傷勢而長達十五日無法工作，以原告擔任水泥工
      日薪一千五百元為計算基礎，請求此十五日之工作損失共計二萬二千五百元等
      情，業經上訴人提出診斷證明書及工資證明書為證，並為被上訴人所不爭執，
      堪信為真實，是上訴人此部分之請求，應予准許。
（三）精神慰撫金：查上訴人遭被上訴人持球棒重擊而嚴重受創，迄今仍有遺有聽力
      喪失、行動不便及顏面神經痲痺以及頭部不時隱隱作痛之症狀，其心理已因此
      蒙受相當程度之痛苦。本院斟酌實繼加害情況、及兩造身分、地位及資力，認
      上訴人請求之精神慰撫金在二十五萬元之範圍內尚屬適當，應予准許，至逾上
      開範圍之請求則核屬過高，應予駁回。
（四）機車損害部分：上訴人之機車修理費三千一百五十元，業據上訴人提出統一發
      票為證，本院應審酌此統一發票所載各筆等修理費究否與被上訴人之侵權行為
      具因果關係。證人即機車電老板于克仁於本院審理時結證稱：「（提示上訴人
      庭呈零件，請解釋損害情形）因為右後燈組之小卡榫損壞，若不更換，無法密
      合；而右側蓋與後燈組之間的卡榫壞了，若不更換，也無法密合。左側蓋因其
      上方破裂，也需更換，左護片有裂痕破裂，也需更換，而中央蓋是位於後燈組
      之上上方，其卡榫也壞樂，因為以上除了後燈組之外其他都是塑鋼材質，而塑
      鋼材質雖較美觀亦容易損壞。鋁把是指煞車手把。」足認上開統一發票所載後
      燈組六百五十元、左側蓋九百元、右側蓋九百元、中央蓋三百五十元，共計二
      千八百元與被上訴人之侵權行為具因果關係，被上訴人就此負損害賠償責任，
      上訴人就此部分所為請求自應准許，原審以除後燈組有破損外，其餘部分無受
      損痕跡為由駁回上訴人之請求，容有未洽。至被上訴人辯稱伊打擊該機車後車
      燈時，該機車並未倒地，該機車之左護片與鋁把應未毀損等語，經查被上訴人
      打擊該機車之後車燈時，該機車並未倒地乙節為兩造所同陳，尚難認該機車之
      左護片與鋁把之毀損與被上訴人之侵權行為具因果關係，是被上訴人所辯尚屬
      可採，則上訴人請求賠償鋁把一百元及左護片二百五十元部分，於法尚有未合
      ，不應准許。
四、從而，上訴人本於侵權行為法律關係，請求被上訴人給付五十萬元，及自起訴狀
    繕本送達翌日即八十八年十一月十八日起至清償日止按週年利率百分之五計算之
    利息，於四十八萬八千零二十二元部分，於法尚無不合，應予准許，逾此部分所
    為請求，則應予駁回。原審就上訴人逾上開請求部分，為上訴人敗訴之判決，經
    核於法並無不合，上訴意旨求予廢棄改判，為無理由，應駁回其上訴。至就其餘
    四十萬二千五百四十四元部分，上訴意旨指摘原判決不當，求予廢棄改判，非無
    理由，爰由本院予以廢棄改判如主文第二項所示。至上訴人於本院審理時追加訴
    訟標的金額包括醫療費用二萬一千六百六十六元、看護費五十四萬元、減少勞動
    能力損失六十五萬二千五百元及精神慰撫金二十三萬八千三百七十二元，共計一
    百四十五萬二千五百三十八元，因已逾民事訴訟法第四百二十七條第一項規定金
    額部分，本院另以裁定駁回，併此敘明。
據上論結，本件上訴為一部有理由，一部無理由，依民事訴訟第四百三十六條之一第
三項、第四百五十條、第四百四十九條第一項、第七十八條、第七十九條但書，判決
如主文。
中      華      民      國    八十九    年      十      月    十八      日
                                   臺灣屏東地方法院民事第二庭
~B審判長法官  洪有川
~B法      官  王致傑
~B法      官  賴秀雯
右為正本係照原本作成。
本判決不得上訴。
~B法院書記官  滕一珍
中      華      民      國    八十九    年      十      月     十九     日


司法院資訊處製作；財團法人民間司法改革基金會備份。
